臺灣臺南地方法院民事裁定
111年度家親聲字第173號
聲  請  人  甲○○  住○○市○○區○○里○○00號
            丙○○
            乙○○
兼  上三人
法定代理人  丁○○
共同代理人  林錦輝律師
相  對  人  李俊賢

上列當事人間請求給付扶養費等事件，本院裁定如下：
    主  文
一、相對人應給付聲請人丁○○新臺幣2,149,311元，及自民國111
    年7月1日起至清償日止，按週年利率5%計算之利息。
二、相對人應自民國111年2月13日起至聲請人丁○○死亡之日止，
    按月於每月13日前給付聲請人丁○○新臺幣20,000元，及各期
    應付款項自每月14日起至清償日止按週年利率5%計算之利息
    。
三、相對人應自民國111年3月1日起至聲請人甲○○、丙○○、乙○○
    分別成年之前1日止，按月於每月10日前各給付聲請人甲○○
    、丙○○、乙○○扶養費新臺幣10,373元，如不足1月者，依當
    月實際日數與當月天數之比例計算；相對人就本裁定確定之
    翌日起未到期之各期扶養費之給付如有遲誤1期未履行者，
    其後之12期視為亦已到期。
四、聲請程序費用由相對人負擔。
    理  由
一、聲請人聲請意旨略以：
（一）聲請人丁○○與相對人原為夫妻，於民國106年11月13日兩
      願離婚，約定雙方所生未成年子女即聲請人甲○○、丙○○、
      乙○○權利義務之行使或負擔均由相對人任之，於離婚協議
      書上並約定「贍養費及慰藉金之給付：由男方每個月給付
      女方2萬元整」等內容，此契約經兩造意思合致成立。聲
      請人丁○○與相對人離婚後，於106年12月間搬回臺南娘家
      居住，然2日後相對人竟因不耐孩子不停哭鬧，先將年紀
      最小之三子乙○○送至臺南交予聲請人丁○○照顧，1週後又
      將次子丙○○送至臺南交予聲請人丁○○照顧，107年4月30日
      雙方重新協議丙○○、乙○○之權利義務之行使負擔改由聲請
      人丁○○擔任，同年7月間相對人又將長子甲○○送至臺南交
      予聲請人丁○○照顧，同年9月5日重新協議甲○○之權利義務
      之行使負擔亦改由聲請人丁○○擔任，甲○○、丙○○、乙○○之
      日常生活照顧及扶養費用便由聲請人丁○○獨自承擔迄今。
（二）聲請人丁○○請求相對人給付贍養費新臺幣（下同）710,00
      0元，及自111年2月13日起按月給付20,000元：
　　　聲請人丁○○與相對人於離婚協議書約定「贍養費及慰藉金
      之給付：由男方每個月給付女方2萬元整」，詎相對人於
      離婚後並未依約按時給付，直至109年10月起才陸續給付
      每次10,000元至25,000元不等之約定贍養費，迄今給付總
      額僅310,000元（見聲請狀附表1、聲證3），故請求相對
      人給付自106年11月13日離婚登記日起先計算至111年2月1
      2日止，共計51個月，則以相對人每月應給付聲請人丁○○2
      0,000元計算，此段期間應付之金額共計1,020,000元【計
      算式：20,000元×51個月】，扣除相對人已給付之310,000
      元，相對人應再給付710,000元；另相對人應自111年2月1
      3日起按月給付20,000元與聲請人丁○○，各期如有遲誤則
      應再給付自每月14日起至清償日止按週年利率5%計算之利
      息。
（三）相對人為聲請人甲○○、丙○○、乙○○之父親，依法應對未成
      年、不能維持生活且無謀生能力之聲請人甲○○、丙○○、乙○○負扶養義務，惟聲請人丁○○長期獨自負擔3名未成年子
      女成長所需之全部費用，聲請人丁○○自得依不當得利之法
      律關係，向相對人請求返還代墊扶養費。參以行政院主計
      總處公布臺南市107至109年平均每人月消費支出分別為19
      ,536元、20,114元、21,019元，爰請求相對人返還聲請人
      丁○○所代墊關於聲請人丙○○及乙○○自107年1月至111年2月
      止、聲請人甲○○自107年8月至111年2月止，每月半數之扶
      養費共計1,465,065元（計算式如聲請狀附表2所示，110
      年及111年均沿用109年之數據）。
　　　上述相對人應一次給付與聲請人丁○○之部分為約定贍養費
      710,000元及代墊未成年子女扶養費1,465,065元，共計2,
      175,065元。
（四）相對人對未成年之聲請人甲○○、丙○○、乙○○之扶養義務不
      因其與聲請人丁○○離婚而受影響，衡量相對人與聲請人丁○○之經濟能力，相對人應與聲請人丁○○平均分擔子女扶養
      費，爰以聲請人甲○○、丙○○、乙○○目前居住之臺南市於10
      9年度平均每人月消費支出21,019元，作為聲請人甲○○、
      丙○○、乙○○每月所需扶養費之金額，請求相對人按月給付
      聲請人甲○○、丙○○、乙○○扶養費每人各10,510元【計算式
      ：21,019÷2＝10,510，小數點以下四捨五入】。
（五）並聲明：⒈相對人應給付聲請人丁○○2,175,065元，及自聲
      請狀繕本送達之翌日起至清償日止，按週年利率5%計算之
      利息；⒉如主文第2項所示；⒊相對人應自111年3月1日起至
      聲請人甲○○、丙○○、乙○○分別年滿22歲之日止，按月於每
      月1日前各給付聲請人甲○○、丙○○、乙○○扶養費10,510元
      ，如有1期遲誤履行，其後之12期給付視為亦已到期。。
二、相對人未提出書狀作何聲明或陳述。
三、本院之判斷：
（一）聲請人丁○○主張其與相對人原為夫妻，於106年11月13日
      兩願離婚，約定雙方所生未成年子女即聲請人甲○○、丙○○
      、乙○○權利義務之行使或負擔均由相對人任之，於離婚協
      議書上並約定由相對人每月給付聲請人丁○○20,000元之贍
      養費及慰藉金等事實，此有聲請人丁○○與3名未成年子女
      之戶籍謄本、相對人之個人戶籍資料、聲請人丁○○與相對
      人之離婚協議書影本各1件附卷可憑（見本院司家非調字
      卷一第31至35頁、家親聲字卷第13頁），上開事實堪以認
      定。
（二）按債權人基於債之關係，得向債務人請求給付；給付有確
      定期限者，債務人自期限屆滿時起，負遲延責任；遲延之
      債務，以支付金錢為標的者，債權人得請求依法定利率計
      算之遲延利息。民法第199條第1項、第229條第1項、第23
      3條第1項前段分別定有明文。查聲請人丁○○主張相對人離
      婚後並未依離婚協議書之約定按時給付其贍養費，自106
      年11月13日兩願離婚之日起計至111年2月12日止，共計51
      個月之期間，相對人本應給付其1,020,000元【計算式：2
      0,000×51＝1,020,000】，但實際上相對人僅給付總額約31
      0,000元乙情，固據聲請人丁○○提出中國信託銀行存款交
      易明細1份供參，惟聲請人丁○○漏未計算相對人於109年11
      月2日跨行轉帳20,000元之款項（見本院司家非調字卷一
      第39頁橘色螢光筆標註部分，轉入帳號同為000000000**3
      245*），是相對人已給付之贍養費總額應為330,000元，
      則扣除上開金額，聲請人丁○○請求相對人應給付其690,00
      0元【計算式：1,020,000－330,000＝690,000】，及自本件
      聲請狀繕本送達相對人（本件聲請狀係公示送達相對人，
      該公告於111年6月10日黏貼本院公告處，於111年6月30日
      生送達之效力，見本院家親聲字卷第17頁）之翌日即111
      年7月1日起至清償日止，按法定利率週年利率5%計算之利
      息；另自111年2月13日起按月給付其20,000元，並請求相
      對人就各期給付如有遲誤，應給付自每月14日起至清償日
      止按法定利率週年利率5%計算之利息，均有理由，應予准
      許。
（三）次按父母對於未成年子女，有保護教養之權利義務。又父
      母對於未成年子女之扶養義務，不因結婚經撤銷或離婚而
      受影響，離婚後父母對於未成年子女之扶養義務，係立於
      同一順位而按其資力負扶養義務，亦即父母因離婚不能任
      親權人時，未任親權一方之扶養義務不能免除（最高法院
      96年度台上字第1541號判決意旨參照）。再按父母對其未
      成年子女之扶養義務，係基於父母子女之身分而來，父母
      若均有扶養能力時，對於子女之扶養費用均應分擔，因此
      ，父母之一方單獨扶養，自得依不當得利之規定請求他方
      償還代墊其應分擔之扶養費用（最高法院92年度台上字第
      1699號判決意旨參照）。經查：
　　⒈相對人與聲請人丁○○於106年11月13日離婚時，雖約定雙方
      所生未成年子女甲○○、丙○○、乙○○權利義務之行使或負擔
      均由相對人任之，惟相對人於106年12月間先是分別將三
      子乙○○、次子丙○○送至臺南交予聲請人丁○○照顧，並於10
      7年4月30日重新協議將丙○○、乙○○之權利義務之行使負擔
      改由聲請人丁○○任之，嗣相對人於107年7月間再將長子甲○○送至臺南交予聲請人丁○○照顧，並於同年9月5日重新協
      議將甲○○之權利義務之行使負擔亦改由聲請人丁○○任之，
      3名未成年子女之扶養義務均由聲請人丁○○獨自承擔，相
      對人均未給付3名未成年子女扶養費等事實，此有兩造之
      戶籍謄本、個人戶籍資料可佐，核屬相符，則依前開說明
      ，聲請人丁○○請求相對人返還其獨自負擔3名子女扶養義
      務期間所代墊之子女扶養費，及聲請人甲○○、丙○○、乙○○
      請求相對人自111年3月1日起至渠等分別成年之前1日止，
      按月給付渠等扶養費，洵屬有據。
　　⒉參考行政院主計總處所公布臺南市於107年至110年之平均
      每人月消費支出分別為19,536元、20,114元、21,019元、
      20,745元，則聲請人丁○○請求相對人返還其代墊關於丙○○
      、乙○○自107年1月起至111年2月止，及代墊關於甲○○自10
      7年8月起至111年2月止，每月半數之扶養費金額總計應為
      1,459,311元，計算如下：
　　　⑴107年1月至7月：19,536元×2人×7個月＝273,504元。
　　　⑵107年8月至12月：19,536元×3人×5個月＝293,040元。
　　　⑶108年：20,114元×3人×12個月＝724,104元。
　　　⑷109年：21,019元×3人×12個月＝756,684元。
　　　⑸110年：20,745元×3人×12個月＝746,820元。
　　　⑹111年1月至2月（以110年平均每人月消費支出金額計算
        ）：20,745元×3人×2個月＝124,470元。
　　　以上⑴至⑹合計為2,918,622元，相對人應負擔半數即1,459
      ,311元【計算式：2,918,622÷2＝1,459,311】。
　　⒊從而，聲請人丁○○請求相對人給付其1,459,311元，及自本
      件聲請狀繕本送達相對人之翌日即111年7月1日起至清償
      日止，按法定利率週年利率5%計算之利息，自屬有據；另
      聲請人甲○○、丙○○、乙○○分別為96年7月26日、100年3月4
      日生、101年11月12日生，於111年3月1日時均尚未成年，
      故聲請人甲○○、丙○○、乙○○請求相對人自111年3月1日起
      至渠等分別成年之前1日止，按月給付渠等扶養費每人各1
      0,373元（如不足1月者，依當月實際日數與當月天數之比
      例計算），亦屬有據，本院並將相對人給付之日定為每月
      10日前。另為確保聲請人甲○○、丙○○、乙○○受扶養之權利
      ，爰依家事事件法第100條、第107條之規定，併諭知相對
      人就本裁定確定之翌日起未到期之各期扶養費之給付如有
      遲誤1期未履行者，其後之12期視為亦已到期。
四、綜上所述，聲請人丁○○如主文第1項（本金之金額係包含贍
    養費690,000元及代墊扶養費1,459,311元，合計2,149,311
    元）、第2項之請求，及聲請人甲○○、丙○○、乙○○如主文第3
    項之請求，為有理由，應予准許。至聲請人丁○○、甲○○、丙○○、乙○○逾上開範圍之請求（即聲請人丁○○請求相對人給付
    約定贍養費元及代墊未成年子女扶養費超過2,149,311元本
    息部分；聲請人甲○○、丙○○、乙○○請求相對人給付渠等扶養
    費每人每月超出10,373元，及計算至渠等年滿22歲之日止之
    部分）雖無理由，惟家事事件法所定關於扶養費或贍養費等
    費用之負擔或分擔請求事件，既已緩和處分權主義，明定法
    院得於聲請人請求之總額內，依職權斟酌費用項目數額，不
    受聲請人聲明及主張之拘束（家事事件法第100條立法說明
    參照），本院爰不就聲請人丁○○、甲○○、丙○○、乙○○超過部
    分之請求另為駁回之諭知，附此敘明。
五、聲請程序費用負擔之依據：家事事件法第104條第3項。
中　　華　　民　　國　　111 　年　　11　　月　　14　　日
                  家事法庭  法  官  游育倫
以上正本係照原本作成。
如對本裁定抗告須於裁定送達後10日內向本院提出抗告狀，並繳
納抗告費及附具繕本。
中　　華　　民　　國　　111 　年　　11　　月　　14　　日
                            書記官 李鎧安